【裁判字號】    89,台上,83
【裁判日期】    890112
【裁判案由】    妨害自由等罪
【裁判全文】
最高法院刑事判決                                  八十九年度台上字第八三號
    上   訴   人
    （即 自訴 人
    及反訴被告）  甲○○
    上   訴   人
    （ 即  被 告
    及  反訴人）  丙○○
                  乙  ○
右上訴人等因甲○○自訴被告等妨害自由等罪及丙○○等反訴自訴人誣告案件，不服
台灣高等法院中華民國八十六年五月二十一日第二審判決 (八十五年度上訴字第五七
二八號，自訴案號：台灣台北地方法院八十五年度自字第三一三號) ，提起上訴，本
院判決如左：
    主  文
上訴駁回。
    理  由
一、甲○○上訴部分：
按刑事訴訟法第三百七十六條所列各罪之案件，經第二審判決者，不得上訴於第三審
法院，法有明文。本件上訴人即自訴人甲○○自訴被告丙○○、乙○涉犯刑法第三百
零四條強制罪、第三百零五條恐嚇危害安全罪及第三百四十六條恐嚇取財罪，不服第
一審諭知被告丙○○、乙○均無罪之判決，提起第二審上訴，經原審判決上訴駁回。
查被告丙○○、乙○被訴涉犯前揭三罪，核屬刑事訴訟法第三百七十六條第一款、第
六款之案件，依首開說明，既經第二審判決，自不得上訴於第三審法院，上訴人甲○
○竟復提起上訴，顯為法所不許，應予駁回。
二、丙○○上訴部分：
按刑事訴訟法第三百七十七條規定：上訴於第三審法院，非以判決違背法令為理由，
不得為之。是提起第三審上訴，應以原判決違背法令為理由，係屬法定要件。如果上
訴理由狀並未依據卷內訴訟資料，具體指摘原判決不適用何種法則或如何適用不當，
或所指摘原判決違法情事，顯與法律規定得為第三審上訴理由之違法情形，不相適合
時，均應認其上訴為違背法律上之程式，予以駁回。本件上訴人即反訴人丙○○上訴
意旨略稱：上訴人丙○○雖任職警員，但於民國八十五年二月二十九日上午六時執勤
完畢後，已依規定將公務槍枝及子彈繳回，有龜山分駐所員警出入及領回槍彈登記簿
影本可稽，自不可能於是日上午七點多持公務手槍在台北市○○路抓反訴被告甲○○
之肩膀予以恐嚇，又依證人即民權一派出所警員曾世廷、趙立華之證言，及甲○○自
承其係在派出所值班台上簽發本票等情以觀，可見甲○○係自願簽發，未遭恐嚇或脅
迫，原審對上開證據未予審論，即認甲○○並未虛構事實誣告，違反證據法則，有適
用法則不當及理由不備之違法等語。惟查關於證人曾世廷、趙立華之證言與上開員警
出入及領回槍彈登記簿影本，原判決已於「自訴部分」之第四項說明甲○○因債務糾
紛，誤認警局有權處理，對於警員在工作紀錄簿中所為「自行和解」等紀錄表示不公
平，而拒簽，係對於警察職務之誤解，尚難認其當時受有恐嚇，甲○○於自訴狀所指
丙○○持公務手槍在台北市○○路中央抓其肩膀對之恐嚇，應係一時緊張誤認云云。
並於「反訴部分」之第三項說明誣告罪之成立，以告訴人所訴被訴人之事實出於虛構
為要件，若有出於誤會或懷疑有此事實而為申告，以致不能證明所訴之事實為真實，
縱被訴人不負刑責，而告訴人本缺乏誣告之故意，亦難成立誣告罪名。本件甲○○指
稱其將標得之互助會會款新台幣（下同) 四十餘萬元借給丙○○使用，已提出丙○○
簽發之本票影本十六紙為據，丙○○亦不否認向甲○○借用會款，惟稱甲○○拒絕繳
納會款，可見二人因會款之收取及借用互負債務，而甲○○對雙方在民權一派出所核
算之結果並不承認，且當時甲○○確實簽立面額四十三萬元之本票交予丙○○收執，
甲○○不諳妨害自由及恐嚇取財罪之構成要件，誤認丙○○在其對核算結果尚有懷疑
之情形下要求其簽立本票，即足構成妨害自由及恐嚇取財罪行，但甲○○自訴之事實
並非完全出於虛構，即難遽以誣告罪相繩云云。原審就證人曾世廷、趙立華之證言與
龜山分駐所員警出入及領回槍彈登記簿影本等證據資料，既已依法調查審認，其依調
查證據所得之心證，判斷本件並無確切事證足以證明甲○○有誣告犯行，乃事實審法
院採證認事職權之行使範圍，丙○○上訴意旨，並未依據卷內訴訟資料，具體指明原
判決所為之論斷如何違背證據法則，徒執己見，泛指原判決適用法則不當及理由不備
，自非適法之第三審上訴理由。其上訴違背法律上之程式，應予駁回。
三、乙○上訴部分：
查第三審上訴書狀，應敘述上訴之理由，其未敘述者，得於提起上訴後十日內補提理
由書於原審法院，已逾上述期間，而於第三審法院未判決前仍未提出上訴理由書狀者
，第三審法院應以判決駁回之，刑事訴訟法第三百八十二條第一項、第三百九十五條
後段規定甚明。本件上訴人即反訴人乙○因反訴自訴人甲○○誣告案件，不服第一審
諭知甲○○無罪之判決，提起第二審上訴，經原審判決上訴駁回後，於八十六年六月
十三日提起上訴，並未敘述理由，迄今逾期已久，於本院未判決前仍未提出，依上開
規定，其上訴自非合法，應予駁回。
據上論結，應依刑事訴訟法第三百九十五條，判決如主文。
中      華      民      國    八十九    年      一      月     十二     日
                              最高法院刑事第九庭
                                  審判長法官  張  信  雄
                                        法官  賴  忠  星
                                        法官  張  清  埤
                                        法官  洪  清  江
                                        法官  吳  昆  仁
      右正本證明與原本無異
                                              書  記  官
中      華      民      國    八十九    年      一      月     十九     日


司法院資訊處製作；財團法人民間司法改革基金會備份。
